【裁判字號】    89,判,1589
【裁判日期】    890519
【裁判案由】    有關稅捐事務
【裁判全文】
行  政  法  院  判  決                          八十九年度判字第一五八九號
    原      告  甲○○
    被      告  財政部臺灣省南區國稅局
右當事人間因有關稅捐事務事件，原告不服行政院中華民國八十八年四月二十六日台
八八訴字第一六二○六號再訴願決定，提起行政訴訟。本院判決如左︰
    主  文
原告之訴駁回。
    事  實
緣原告自民國八十三年五月十日至八十四年三月五日，為台南市宏大中醫醫院登記之
負責人，亦即所得稅法第八十九條規定之扣繳義務人，該醫院於八十四年一至二月間
給付員工薪資計新台幣（下同）一、○二三、七八八元，原告未依同法第八十八條規
定，於給付時扣取稅款一三一、七○○元，案經法務部調查局北部地區機動工作組（
以下簡稱調查局北機組）查獲，被告乃依同法第一百十四條第一款規定，責令賠繳應
扣未扣稅額一三一、七○○元。原告不服，申經復查結果，未獲變更，提起訴願、再
訴願，均遭決定駁回，遂提起行政訴訟。茲摘兩造訴辯意旨如次：
原告起訴意旨略謂︰一、原告對所得稅法第八十九條第一項第二款及同法第十一條第
一項之規定並無異議。本案所爭議為所得稅法第七條規定：扣繳義務人，係指依所得
稅法規定，應自付與納稅義務人（所得人）之給付中扣繳所得稅款之人。從上述條文
可確定、「給付」之發生，為應課稅所得之發生表示所得人之納稅義務之確定與扣繳
義務人扣繳義務之確定，只要是「給付」所得者，即為扣繳義務人，並負責扣繳稅款
。宏大中醫院實際負責人朱仁傑為直接「給付」員工所得者，為法務部調查局北機組
及原處分機關所確認，並經高雄地方法院民國八十五年八月五日八十四年度易字第六
二四九號刑事判決在案。且朱仁傑領有台中字第二○六○號中醫師證書之合格醫師，
故朱仁傑應為財政部所依據所得稅法第八十九條第一項第二款及同法第十一條第一項
規定有給付行為之執行業務者無誤。原告主張，依上述所得稅法所稱「扣繳」，必有
一方給付款項者能自其付與納稅義務人之給付中扣取稅款之人為「扣繳義務人」，則
本案扣繳義務人為「給付人」朱仁傑。原告既無「給付」員工薪資，更無法知悉給付
之內容及金額，自然無法辦理扣繳。二、原告係受聘朱仁傑出名登記為宏大中醫院擔
任負責之醫師屬實。依據財政部六十五年十二月三日台財稅第三八○一三號函釋：執
行業務者（如會計師、律師等）既已僱用員工執行業務，自應屬於所得稅法第八十九
條第三項所稱「事業」之範圍。故依法規定扣繳義務人為給付人。被告既然已依關係
人間支付款項流程調查清楚，業由朱仁傑在被告調查筆錄及南區國稅南市資字第八五
○一三三二四號函附實際支付薪資明細表上確認並經由被告供證在案，原告另取有朱
仁傑親筆說明書呈鈞院參閱。再依財政部賦稅署主張當登記負責人可以明確舉證實際
負責人時，稅捐機關會改以實際負責人為處罰對象。三、綜上所述，被告利用法務部
調查局北機組查獲朱仁傑所私自擁有之帳證資料及被告與朱仁傑談話筆錄，作為處分
無知之原告並追繳稅款之依據，公正合法乎﹖被告既未認定原告有給付之事實，即對
無「給付」所得之原告追繳稅款，顯有違誤，懇請鈞院詳加調查，賜准將原處分撤銷
，以維政府威信並保障原告之憲法基本權等語。
被告答辯意旨略謂︰按「納稅義務人有左列各類所得者，應由扣繳義務人於給付時，
依規定之扣繳率或扣繳辦法，扣取稅款，並依第九十二條規定繳納之：一、．．．二
、機關、團體、事業或執行業務者所給付之薪資．．．」及「前條各類所得稅款，其
扣繳義務人及納稅義務人如左：一、．．．二、薪資、利息．．．，其扣繳義務人為
機關、團體之主辦會計人員、事業負責人及執行業務者；．．．」又「扣繳義務人未
依第八十八條規定扣繳稅款者，除限期責令補繳應扣未扣或短扣之稅款及補報扣繳憑
單外．．．」分別為所得稅法第八十八條第一項第二款、第八十九條第一項第二款及
第一百十四條第一款前段所明定。另「依法登記之公司有登記之負責人及執行業務之
實際負責人，違反扣繳義務時，其受處分主體，因行政法院與高等法院見解不同，稽
徵機關應依行政訴訟第四條規定，以行政法院之判決為準，按登記之負責人為受處分
主體。」亦為財政部七十年八月十二日台財稅第三六七○四號函釋在案。本件原告係
宏大中醫醫院之負責人，於八十四年度內給付薪資所得計一、○二三、七八八元，應
扣繳稅款一三一、七○○元，原告未依前揭所得稅法第八十八條第一項第二款規定辦
理扣繳，乃予以補徵扣繳稅款一三一、七○○元。原告訴稱其於八十三年一月一日至
八十四年二月二十八日受聘於朱仁傑，擔任宏大中醫醫院負責醫師，由朱君按月定額
給付薪資，有關醫院收支資料中之薪資所得由朱君直接給付員工，原告未經手，亦無
法知悉給付金額，是原告既無經營之權，更無「給付」員工薪資之事實，應不屬於所
得稅法第七條及第八十八條規定之扣繳義務人，自無法依據同法第八十九條規定代扣
繳，故朱君應為財政部所依據所得稅法第八十九條第一項第二款及同法第十一條第一
項規定有給付行為之執行業務者無誤，及財政部六十五年十二月三日台財稅第三八○
一三號函釋：執行業務者（如會計師、律師等）既已僱用員工執行業務，自應屬於所
得稅法第八十九條第三項所稱「事業」之範圍，依法扣繳義務人為給付人云云。查依
台南市衛生局之醫事人員動態紀錄表記載八十四年三月六日前原告為宏大中醫醫院之
負責人，原告既登記為該醫院負責人依前揭財政部函釋，仍應按登記之負責人為受處
分主體，又依所得稅法規定，稱執行業務者，係指律師、會計師、建築師、技師、醫
師．．．及其他以技藝自力營生者，原告既受聘為宏大中醫醫院擔任負責醫師屬實，
即為執行業務者，依法為扣繳義務人，至朱仁傑為實際負責人，該醫院收支盈虧皆由
其負責，惟其並非執行業務者，即非扣繳義務人。至稱當登記負責人可以明確舉證實
際負責人時，稅捐機關會改以實際負責人為處罰對象乙節，係最高法院之判決，而判
決亦僅對個案具拘束力，併予陳明。綜上所述，原告之訴顯無理由，請求判決駁回原
告之訴等語。
    理  由
按機關、團體、事業或執行業務者所給付之薪資、利息、租金、佣金、權利金、競技
、競賽或機會中之金或給與、執行業務者之報酬，及給付在中華民國境內無固定
營業場所及營業代理人之國外營利事業之所得，應由扣繳義務人於給付時，依規定之
扣繳率或扣繳辦法，扣取稅款，於每月十日前將上一月內所扣稅款向國庫繳清，並於
每年一月底前將上一年內扣繳各納稅義務人之稅款數額，開具扣繳憑單，彙報該管稽
徵機關查核，並應於二月十日前將扣繳憑單填發納稅義務人，為行為時所得稅法第八
十八條第一項第二款及第九十二條第一項前段所規定。同法第八十八條第一項第二款
所指扣繳義務人，依同法第八十九條第一項第二款規定為機關、團體之主辦會計人員
、事業負責人及執行業務者。扣繳義務人未依第八十八條規定扣繳稅款者，應限期責
令補繳應扣未扣或短扣之稅款及補報扣繳憑單，復為同法第一百十四條第一款前段所
明定。又依法登記之公司有登記之負責人及執行業務之實際負責人，違反扣繳義務時
，應按登記之負責人為受處分主體，復經財政部七十年八月十二日台財稅字第三六七
○四號函釋有案。查原告於八十四年一月至二月間為宏大中醫醫院之負責人，有台南
市衛生局醫事人員業態調查表影本一件附卷可稽，並為原告所自認，該醫院於八十四
年一月至二月間給付員工薪資一、○二三、七八八元，未依所稅法第八十八條規定，
於給付時扣繳稅款一三一、七○○元，復為原告所不爭執。原告雖主張宏大中醫醫院
之實際負責人為朱仁傑，均由其直接給付員工薪資，只要是給付所得者即為扣繳義務
人，原告純係受聘於宏大中醫醫院擔任負責醫師，既無經營權，更無給付員工薪資之
事實，即不屬所得稅法規定之扣繳義務人，自無代為扣繳稅款之義務云云。惟查原告
既同意登記為宏大中醫醫院之負責人，依照財政部七十年八月十二日台財稅第三六七
○四號函釋，仍應按登記之負責人為受處分之主體。又所得稅法所稱執行業務者，係
指律師、會計師、建築師、技師、醫師：：及其他以技藝自力營生者，原告既受聘為
宏大中醫醫院擔任負責醫師，並實際在該醫院執行業務，原告即屬所得稅法所稱之執
行業務者，並為所得稅法第八十九條第一項第二款規定之扣繳義務人，對該醫院於上
開期間給付員工之薪資，自負有扣繳之義務。至於朱仁傑雖為實際負責人，該醫院收
支盈虧皆由其負責，惟其並非登記之負責人，亦非執行業務者，即非扣繳義務人。又
按原告既登記為宏大中醫醫院之負責人，即應負責該醫院在稅法上所課以之義務，至
於原告與實際之負責人朱仁傑間約定如何處理院務、稅捐及盈虧等諸問題，要屬其等
二人間內部之約定，並無拘束第三人之效力，更不能據以排除法律所課以公法上之義
務，是實際負責人朱仁傑既未依稅法辦理扣繳稅款，原告身為宏大中醫醫院之負責人
，其最終之責任仍然應由原告依法負公法上之義務。是原告未依規定扣繳稅款，被告
乃據以發單補徵應扣未扣之稅款一三一、七○○元，核無違誤，一再訴願決定遞予維
持，亦無不合。至於原告所舉台灣高雄地方法院就朱仁傑等人違反醫師法案件刑事判
決及朱仁傑所出具之說明書，僅足以證明朱仁傑為宏大中醫醫院之實際負責人，尚難
作為免除原告扣繳義務之論據。原告另以剪報稱最高法院判決指稱當登記之負責人可
以明確舉證實際負責人時，稅捐機關會改以實際負責人為處罰之對象乙節，此係指個
人行為之罰則而言，且原告既同意登記為宏大中醫醫院之負責人並已實際執行業務，
與一般所謂不實際執行業務之人頭或不知情之人頭不同，尚非所得比附援引，作為免
補繳應扣未扣稅款之依據。本件原告上開主張，均不足取，原告起訴意旨難謂有理由
，應予駁回。
據上論結，本件原告之訴為無理由，爰依行政訴訟法第二十六條後段，判決如主文。
中    華    民    國     八十九      年      五      月      十九       日
                    行 政 法 院 第 六 庭
                                審 判 長 評  事      徐  樹  海
                                         評  事      林  茂  權
                                         評  事      高  啟  燦
                                         評  事      蔡  進  田
                                         評  事      劉  鑫  楨
右  正  本  證  明  與  原  本  無  異
                                         法院書記官  賀  瑞  鸞
中    華    民    國     八十九      年      五      月      二十       日


司法院資訊處製作；財團法人民間司法改革基金會備份。
